【裁判字號】    98,保險小上,1
【裁判日期】    980202
【裁判案由】    給付保險金
【裁判全文】
臺灣臺南地方法院民事裁定           98年度保險小上字第1號
上  訴  人  乙○○
被  上訴人  新光人壽保險股份有限公司
法定代理人  甲○○
上列當事人間請求給付保險金事件，上訴人對於民國97年11月28
日本院柳營簡易庭第一審判決（97年度營保險小字第3號）提起
上訴，本院裁定如下：
    主  文
上訴駁回。
第二審訴訟費用新台幣壹仟伍佰元由上訴人負擔。
    理  由
一、按對於小額程序之第一審裁判之上訴，非以其違背法令為理
    由，不得為之，又上訴狀應記載上訴理由，並表明原判決所
    違背之法令及其具體內容，依訴訟資料可認原判決有違背法
    令之具體事實，民事訴訟法第436條之24第2項及第436條之2
    5分別定有明文。且依同法第436條之32準用同法第468條之
    規定，判決不適用法規或適用不當者，為違背法令。而判決
    有同法第469條第1款至第5款情形之一者，為當然違背法令
    。是當事人對於小額程序之第一審判決提起上訴，如依民事
    訴訟法第468條規定，以第一審判決有不適用法規或適用法
    規不當為理由時，其上訴狀或理由書應有具體之指摘，並揭
    示該法規之條項或其內容。若係成文法以外之法則，應揭示
    該法則之旨趣。倘為司法院解釋，或最高法院之判例，則應
    揭示該判解之字號或其內容。如以民事訴訟法第469條第1款
    至第5款所列情形為理由時，其上訴狀或理由書，應揭示合
    於該條款之事實。上訴狀或理由書如未依此項方法表明，或
    其所表明者，顯與上開法條規定之情形不相合時，即難認為
    已對第一審判決之違背法令有具體之指摘，其上訴自難認為
    合法。
二、本件上訴意旨略以：原審認為投保前被上訴人已清楚說明，
    上訴人並在簽收單上親自簽名，但所謂清楚說明，在名詞解
    釋上（同一項開刀術，二項以上手術）並未有如「新光綜合
    保障附約條款」第四條「定義以上之說明」，何來清楚說明
    ？同一開刀術是指同一治療方式或者不同一治療方式，保單
    條款語焉不詳（膽囊全切有全切的治療方式，當然與肝臟部
    分切除之治療方式有異)。二項以上手術係指同一治療方式
    的二項手術，或者不同治療方式的二項手術，或者二項手術
    同一器官或不同器官，保單條款更未為詳加說明。同一開刀
    術，二項以上手術保單條款，要保書重要事項及主約說明均
    未有所說明。原審未經專業判斷，即認定上訴人病症為同一
    開刀術，顯有未洽等語。
三、經查，本件上訴人請求被上訴人給付之訴訟標的金額為新台
    幣（下同）7萬元，其訴訟標的金額在10萬元以下，自應適
    用民事訴訟法第436條之8小額訴訟程序之規定，則依同法第
    436條之24第2項、第436條之25、第471條第1項規定，非以
    其違背法令為不得上訴，且須記載上訴理由，或於提起上訴
    後20日內表明原判決所違背之法令及其具體內容，始合上訴
    程式。本件上訴人對於第一審判決提起上訴，經核其上訴狀
    所載內容，係就原審取捨證據、認定事實暨解釋契約之職權
    行使，指摘原判決不當，並就原審本於職權之行使所論斷：
    上訴人投保前，經被上訴人清楚說明，系爭保單條款亦經充
    分揭露，上訴人並在保險要保書、重要事項告知書、主約說
    明、保單簽收單上親自簽名，亦未於十日之審閱期限內撤銷
    契約，堪認被上訴人對於消費者已盡揭露交易資訊之義務。
    上訴人於簽約前已知悉系爭保單條款之內容，自應於投保前
    審慎評估是否願意投保，而非投保之後，以保險內容對客戶
    不合理，質疑契約條款違反平等互惠原則，顯失公平。又「
    因膽囊位置恰位於肝腫瘤之上，影響肝腫瘤切除工作，醫師
    在權衡之下，乃先切除膽囊，嗣再切除罹肝腫瘤之部分肝臟
    」，及上訴人所提之診斷證明書可知該「膽囊切除手術及肝
    腫瘤切除」是同一開刀手術下完成，二者手術間除符合系爭
    保單條款關於「．．．如與惡性新生物有關聯者，則僅適用
    第一四九款之規定」外，亦符合「同一開刀手術接受上列二
    種以上手術或治療時，僅給付同額一種或較高金額之一種為
    限」。被上訴人依約已給付保險金14萬元，上訴人就同一開
    刀手術再請求被上訴人給付7萬元，為無理由等情，指摘其
    為不當，並就原審已論斷者，泛言謂為違法，而非表明該判
    決所違背之法令及其具體內容，暨依訴訟資料合於該違背法
    令之具體事實，難認其已合法表明上訴人理由，揆諸上開說
    明，應認其上訴為不合法，應予駁回。本件小額事件之上訴
    既經駁回，第二審訴訟費用1,500元（即第二審裁判費）應
    由敗訴之上訴人負擔，爰確定如主文第2項所示。
四、據上論結，本件上訴為不合法，依民事訴訟法第436條之24
    第2項、第436條之32第1項、第2項、第444條第1項前段、第
    95條、第78條、第436條之19第1項，裁定如主文。
中    華    民    國    98    年     2    月     2    日
                  民事第一庭    審判長法  官   楊清安
                                      法  官   孫玉文
                                      法  官   蘇正賢
以上正本係照原本作成
本裁定不得抗告
中    華    民    國    98    年     2    月     2    日
                                      書記官  陳美萍


司法院資訊處製作；財團法人民間司法改革基金會備份。
